臺灣高雄地方法院民事裁定
108年度消債清字第7號
聲  請  人  何英蓮  
0000000000000000

0000000000000000

代  理  人  張素芳律師
上列當事人因消費者債務清理事件聲請清算，本院裁定如下：
    主  文
聲請人何英蓮自民國一百零八年三月二十六日下午四時起開始清
算程序。
命司法事務官進行本件清算程序。
    理  由
一、本件聲請意旨略以：伊無力清償債務，曾依消費者債務清理
    條例向凱基商業銀行提出前置協商但不成立，爰聲請准予清
    算等語。
二、按「債務人不能清償債務或有不能清償之虞者，得依本條例
    所定更生或清算程序，清理其債務。」消費者債務清理條例
    第3條定有明文。衡以消費者與金融機構間債之關係之發生
    ，係依契約自由原則及相互間之信賴為基礎，此為社會經濟
    活動得以維繫及發展之重要支柱，債務人經濟窘迫，固不應
    任其自生自滅，債權人一方之利益，仍不能因之摒棄不顧。
    是債務人於協商程序中，自應本於個人實際財產及收支狀況
    ，依最大誠信原則，商討解決方案。如終究不能成立協商，
    於聲請更生或清算時，法院審酌上開條文所謂「不能清償或
    有不能清償之虞」，自宜綜衡債務人全部收支、信用及財產
    狀況，評估是否因負擔債務，而不能維持最基本之生活條件
    ；所陳報之各項花費，是否確屬必要性之支出；如曾有協商
    方案，其條件是否已無法兼顧個人生活之基本需求等情，為
    其判斷之準據。
三、經查：
  ㈠聲請人所主張上開事實，業據其提出財產及收入狀況說明書
    （107年度司消債調字第581號卷，下稱調卷，第6頁）、債
    權人清冊（調卷第7頁）、財團法人金融聯合徵信中心前置
    協商專用債權人清冊（調卷第9頁）、信用報告（調卷第12
    頁）、財政部高雄國稅局105年及106年度綜合所得稅各類所
    得資料清單及總歸戶財產查詢清單（調卷第14至16頁）、薪
    資明細表（調卷第17至19頁、本案卷第17至28頁）、勞工保
    險被保險人投保資料表（調卷第20頁）、前置協商不成立通
    知書（調卷第45頁）、戶籍謄本（調卷第47頁）、存摺（本
    案卷第29至38頁、第48至62頁）、商業保險投保資料查詢結
    果表（本案卷第63頁）等在卷可參。
  ㈡次查，聲請人於105年及106年度申報所得分別為475,748元（
    華東科技股份有限公司所得）、464,345元（其中華東科技
    股份有限公司所得463,745元），名下有2004年出廠之VOLVO
    汽車1部，勞工保險投保單位為華東科技股份有限公司，另
    有已變更要保人為其長女俞○○之遠雄人壽保單價值準備金12
    8,842元（詳如後述）。又聲請人於華東科技股份有限公司
    擔任作業員，據華東科技公司函覆之薪資單所載，其自107
    年1月起至12月止，以實際應發金額扣除勞健保費後之每月
    收入分別為39,543元、35,895元、64,042元、34,685元、37
    ,042元、34,112元、34,688元、37,850元、37,109元、34,5
    04元、33,753元、43,870元，另有年終獎金47,392元、分紅
    1,600元及育才獎金4,702元，合計520,787元，平均每月收
    入為43,399元（計算式：520,787÷12＝43,399，本件均係採
    四捨五入計算），其成年長女未給付扶養費等情，此有上開
    綜合所得稅各類所得資料清單、財產歸屬清單、勞工保險被
    保險人投保資料表、遠雄人壽保險股份有限公司函、薪資單
    等（調卷第14至20頁、本案卷第14頁、第74至75頁）在卷可
    參。則在查無聲請人有其他收入來源之情形下，佐以其勞工
    保險資料以華東科技股份有限公司為投保單位，及華東科技
    公司已提出客觀上應可採信之薪資證明，是本院認以107年
    度之總收入計算平均月收入應能反映其現收入水準，而以43
    ,399元作為核算其現在償債能力之基礎，堪認妥適。
  ㈢承上，遠雄人壽保險股份有限公司保單號碼0000000000、000
    0000000、0000000000之3張保單，原要保人為聲請人，於10
    6年8月24日均變更為其長女俞○○，此有遠雄人壽保險股份有
    限公司函、戶籍謄本（調卷第47頁、本案卷第74至75頁）在
    卷可證。因變更要保人係發生於聲請人聲請清算前2年內之
    財產變動，且變更要保人時被保險人仍為聲請人並未更易，
    是聲請人應有部分之保險價值準備金，附此敘明。
  ㈣關於聲請人個人日常必要支出部分，聲請人陳稱其與女兒共
    同租屋居住，每月房租9,000元與女兒平均分攤，此有房屋
    租賃契約書及郵局交易明細表在卷可稽（本案卷第65至71頁
    ）。按債務人必要生活費用，以最近一年衛生福利部或直轄
    市政府所公告當地區每人每月最低生活費一點二倍定之，本
    條例第64條之2第1項定有明文。本院參酌衛福部社會司所公
    告108年度高雄市最低生活費標準為13,099元，則聲請人每
    月生活所必需除有特殊情形並有證據證明者外，自宜以此數
    額之1.2倍即15,719元為度，始得認係必要支出。又上開最
    低生活費用之標準，係照當地最近1年平均每人消費支出60％
    ，依其基準之家庭收支調查報告調查表格式所示有關經常性
    支出之調查項目，其原即包括利息支出、食品、衣著、房租
    及水費、電費、醫療保健、交通、娛樂、教育等基本生活需
    求。本院認在聲請人未能立證證明其有其他特殊需求之情形
    下，其個人必要生活費用即應以此為限度。
四、綜上所述，以聲請人現每月收入43,399元為其償債能力基準
    ，扣除個人必要生活費15,719元後，餘27,680元，而聲請人
    目前負債總額為2,192,305元（參調卷第66頁，共5家金融機
    構債權合計1,404,310元，及調卷第59頁和潤企業股份有限
    公司汽車貸款依債權人清冊所載159,003元、合迪股份有限
    公司依債權人清冊所載車貸不足額628,992元），扣除遠雄
    人壽保單價值準備金128,842元，以聲請人每月所餘按月攤
    還結果，如不計利息，需至少6年【計算式：（2,192,305－1
    28,842）÷27,680÷12＝6.2】始能清償完畢，如加計利息負擔
    ，其還款年限顯然更長，應認其已不能清償債務。此外，復
    查無聲請人有消費者債務清理條例第6條第3項、第8條或第8
    2條第2項所定駁回清算聲請之事由存在，則聲請人聲請清算
    為有理由，應予准許，爰命司法事務官進行本件清算程序。
五、依消費者債務清理條例第83條第1項、第16條第1項，裁定如
    主文。
中　　華　　民　　國　 108　　年　　3 　　月　　26　　日
                  民事庭　法　官　沈建興
以上正本係照原本作成。
本裁定不得抗告。
中　　華　　民　　國　 108　　年　　3 　　月　　26　　日
                          書記官  胡美儀